【裁判字號】    87,訴,1512
【裁判日期】    890302
【裁判案由】    違反懲治盜匪條例等
【裁判全文】
臺灣桃園地方法院刑事判決                        八十七年度訴字第一五一二號
    公  訴  人  臺灣桃園地方法院檢察署檢察官
    被      告  乙○○
    指定辯護人  本院公設辯護人  戊○○
右列被告因違反懲治盜匪條例等案件，經檢察官提起公訴（八十七年度偵字第一四二
八四號、第一六五一四號），本院判決如左：
        主  文
乙○○竊盜，處有期徒刑陸月；又共同意圖為自己不法所有，以脅迫致使不能抗拒而
取他人之物，處有期徒刑捌年，未扣案之其他可發射子彈具有殺傷力之手槍共把，
均沒收，如附表二所示之物，應發還予附表二所示之被害人；應執行有期徒刑捌年伍
月，未扣案之其他可發射子彈具有殺傷力之手槍共把，均沒收，如附表二所示之物
，應發還予附表二所示之被害人。
        事  實
一、乙○○意圖為自己不法之所有，先於民國八十七年三月間某日（起訴書誤載為八
    十七年四至五月間某日）下午三時許，在桃園縣龜山鄉長庚醫院，其友人壬○○
    之夫戴開芳所住之癌症病房內，利用壬○○如廁之際，趁機竊取戴開芳所持有，
    發卡銀行為上海商業儲蓄銀行，卡號為00000000000000號（起訴
    書誤載卡號為0000000000000000000號）金融卡一枚後，復
    基於意圖為自己不法所有之概括犯意，於如附表一所示時間，至長庚醫院癌症病
    房一樓等處所設之自動櫃員機，以持上開金融卡插入該機械中並輸入其先前因代
    壬○○代領存款而獲知之提款密碼，致該等付款設備之電腦自動辨識系統對真正
    持卡人之識別陷於錯誤，以為其係有正當權源之持卡人之不正方法，而先後領取
    戴開芳所有如附表一所示之現款共計新台幣（下同）十萬零二千元（起訴書誤載
    為共計十萬元），乙○○得款後即將盜領款項花用殆盡。
二、乙○○與二名姓名年籍不詳頭戴面具之成年人（另由檢察官依法偵辦），共同基
    於意圖為自己不法所有之犯意聯絡，於八十七年九月二十四日凌晨零時二十五分
    許，駕駛車牌號碼Ｖ七─七二０九號自用小客貨車，分持槍砲彈藥刀械管制條例
    第四條第一款所稱其他可發射金屬或子彈具有殺傷力之手槍（起訴書誤載為制式
    手槍）三把，至桃園縣桃園市○○路三三九號三富快餐店附近，由乙○○持上揭
    其他可發射金屬或子彈具有殺傷力之手槍一把，強將坐於停在附近自用小客車上
    之甲○○押下至三富快餐店上址門前，以腳踢甲○○撞開大門之強暴方法，喝令
    在場商談合作投資成立買賣中古車公司事宜之丁○○、癸○○、丙○○、己○○
    等十餘人（以下簡稱丁○○等人），謂：「統統不要動」，另二名頭戴面具之成
    年男子旋亦分持上揭其他可發射金屬或子彈具有殺傷力之手槍各一把及具殺傷力
    之子彈二顆進入屋內（以上侵入住宅部分均未據告訴），其中一名戴面具之成年
    男子並即以所持上揭手槍向天花板發射一槍，恫稱：「把錢交出來，不然請你們
    吃子彈」、「全部趴下」等語，另一名戴面具之成年男子則以：「把手錶、項鍊
    值錢的東西拿出來」等語共同向在屋內之丁○○等人施以脅迫，致在場之丁○○
    等人均心生畏懼不能抗拒，任由乙○○及另兩名頭戴面具之成年男子強取如附表
    所示之財物，期間屋內有人往後門方向奔跑，然為其中一名頭戴面具之搶匪向牆
    壁開一槍後帶回，渠等於強盜得手後奪門而出，駕駛上開汽車往台北縣鶯歌鎮方
    向逃逸時，為外出購物欲返回上址之庚○○發覺並記下車號後報警偵辦，嗣於八
    十七年九月二十五日，乙○○因侵占（另行由檢察官依法處理）案為台北縣警察
    局三峽分局約談時，經警於八十七年九月二十六日零時四十五分許強制拘提到案
    後始知上情。
二、案經桃園縣警察局大園分局報請臺灣桃園地方法院檢察署檢察官偵查起訴。
        理  由
一、右揭竊取壬○○之夫戴開芳之金融卡，並多次持該金融卡插入自動櫃員機中，輸
    入事先獲知之提款密碼，致該等付款設備之電腦自動辨識系統對真正持卡人之識
    別陷於錯誤，先後交付如附表一所示款項之犯罪事實，業據被告乙○○供承不諱
    ，核與告訴人壬○○指訴情節相符，並有戴開芳儲金簿影本、上海商業儲蓄銀行
    桃園分行存摺存款帳卡各一份附卷可憑，足徵被告此部分自白應與事實相符，足
    堪採信，被告竊盜及以不正方法由自動付款設備詐欺部分犯行均堪認定。
二、另訊據被告乙○○矢口否認有何持槍強盜犯行，辯稱：伊於案發當時在桃園縣桃
    園市○○路二四五號八樓住處未外出，Ｖ七─七二０九號車輛雖係伊在使用，但
    僅開至八十七年九月六日，即停放於桃園市○○路御花園ＫＴＶ旁未曾開過云云
    。惟查，被告確有夥同另二名頭戴面具男子，分持上揭其他可發射金屬或子彈具
  有殺傷力之手槍各一把，先由被告以槍制服坐於停在附近自用小客車上之甲○○
    ，並強押甲○○至三富快餐店上址門前，繼而以腳踢甲○○撞開大門，另兩名頭
    戴面具男子入屋後，旋由其中一人對空鳴槍藉以震懾在場被害人，其間部分在場
    被害人試圖逃跑，亦遭頭戴面具男子鳴槍制止，致在場被害人丁○○等人無法抗
    拒，任由被告等人強盜如附表二所示財物等情，業據被害人丁○○、癸○○、己○○迭於警訊、偵查及本院審理時、被害人甲○○、丙○○於警訊及偵查中分別
    證述明確，被害人癸○○並特別稱：「因乙○○是第一個衝進來的，且又未帶面
    具，李當時是平頭，當時他踹門進來即採半蹲半站姿勢，我離門口最近，李衝進
    來時，我以為他是警察，所以特別看了他一下，所以對其髮型及面孔特別熟悉。
    」等語，被害人己○○亦稱：「我離門口最遠，李衝進來時，我好奇為何有人踹
    門進來，我特別站起來看，所以我對李之臉孔有印象。」等語（均見本院八十八
    年一月七日訊問筆錄）。第查，本件車牌號碼Ｖ七─七二０九號自用小客貨車，
    乃係歹徒用以作案所乘之車輛，而該車係壬○○於八十七年七月份即交由被告使
    用迄今尚未歸還之事實，分據證人即車主壬○○及案發時適自外購物欲返回案發
    地點之庚○○證陳無訛，並有車籍作業系統─查詢認可資料、汽車行車執照、贓
    物領據各一份在卷可參。另證人壬○○於本院審理時證稱：「（Ｖ七─七二０九
    號自用小客貨車所有人為何人？）車子名義所有人為我之名，繳款亦為我。我是
    八十七年八月十四日由泰國返台，我找不到乙○○，我即到三峽分局備案。‧‧
    ‧我九月十日左右備案之後，曾在中正路尾之『御花園』看到我的車，我雇請鎖
    匠將車鎖破壞，我有問過警察看我此行為是否會涉及竊盜，警察說『車是妳的，
    可以開走，沒關係。』因我自己不會開車，我請御花園之排班司機將車開至乙○○之三姊家，因我不能讓我家人知道我與乙○○尚有來往，所以不能將車開回我
    家，乙○○之家人告知我車於隔日即不見了。警察亦通知我此車被開去持槍搶劫
    。後來警察有通知我，他們發現車之地點，先前我將車停在乙○○之三姊家前，
    中間他們家人通知我車失竊，案發後乙○○之大嫂發現車又被開回去原處，通知
    我，我聯絡警方。」等語（見本院八十八年七月二十日訊問筆錄），核與證人即
    被告三姊辛○○○所證稱：「（八十七年九月間壬○○有無叫御花園排班司機開
    車至妳家？）有，當日我不在家，但她有將鎖匙放在我家樓下掛日曆的旁邊。隔
    天車子不見了，我本以為壬○○來拿鑰匙將車開走了。過了幾天後，車子在我家
    路口之加油站旁看到車停在那。」、「乙○○本住在我家，後才搬出去，他可自
    由出入我家，我家平日門沒有關，因我家附近治安不錯。」等語及證人即被告大
    嫂李賴春英所述：「我與辛○○○住處接近，相隔二條巷子，我知壬○○有部車
    開至辛○○○處，後車不見了，幾天後車在我家附近之加油站對面尋獲。」等語
    （均見本院八十八年十月十四日訊問筆錄）相符，參諸被告於本院八十八年七月
    二十日庭訊時所自承之其與證人李賴春英、辛○○○均感情密切等節，證人李賴
    春英、辛○○○當無故為不實證詞之理，是其等所述情節堪認應與事實相符，而
    堪採憑。準此，上揭車牌號碼Ｖ七─七二０九號自用小客貨車鑰匙既懸掛於證人
    辛○○○住所之隱密處，苟非對該車係屬壬○○所有，而壬○○可能將該車交予
    住於該車停放位置附近之辛○○○保管，辛○○○又習慣將家中鑰匙擺放於掛日
    曆處，以及該車鑰匙究為何把等諸多環環相扣細節均極為熟稔，當無可能自辛○○○住處單單取走鑰匙，將車開走。再者，該車為歹徒用以作案後，復又被駛回
    該車原停放位置附近，已如上述，倘該車純係遭人竊取用以作案，衡諸常情，竊
    車者實無大費周章將車開回原處，背負遭該車原所有人或使用人發現風險之理。
    綜合上揭各情相互參照以觀，被告顯係前往辛○○○住處時，發現上揭車牌號碼
    Ｖ七─七二０九號自用小客貨車鑰匙，旋逕行取走鑰匙並駕車用以強盜前開被害
    人財物後，再將車駛回該車原停放位置附近，被告前開辯解要屬臨訟卸責之詞，
    不足採信。此外，復有現場照片十四張、現場查訪報告、重大刑案現場勘查紀錄
    表各一份附卷可證，本件事證明確，被告之持有槍彈暨盜匪犯行，亦堪以認定。
三、核被告竊取被害人戴開芳之金融卡之行為，係犯刑法第三百二十條第一項之竊盜
    罪。其持戴開芳之金融卡以不正方法由自動付款之櫃員機取得他人之物之行為，
    係犯刑法第三百三十九條之二第一項之以不正方法由自動付款設備詐欺罪。被告
    於如附表一編號一、二以及同表編號四、五、六所示自銀行提款機詐領存款之行
    為，係基於單一得財目的下之接續行為，只論以一罪。又被告於如附表一所示八
    十七年三月二十三日、八十七年三月二十六日、八十七年三月二十七日分別自銀
    行之提款機詐領存款之行為，其時間緊接，犯罪構成要件相同，顯係基於概括犯
    意為之，應依刑法第五十六條連續犯之規定，論以一罪，並加重其刑。被告所犯
    上開二罪間，有方法結果之牽連關係，依刑法第五十五條之規定，應從一重之刑
    法第三百二十條第一項之竊盜罪處斷。再被告夥同另兩名身強體壯之男性，於凌
    晨零時二十五分許之深夜時分，分持客觀上足以傷害人體之具有殺傷力之其他可
    發射金屬或子彈之手槍三把（槍枝部分詳如後述），不惟出言恫稱，並開槍示威
    ，而對被害人作要脅，被害人丁○○等人顯然均不能抗拒，核被告此部分所為，
    係犯懲治盜匪條例第五條第一項第一款之罪、槍砲彈藥刀械管制條例第十一條第
    四項之罪及同條例第十二條第四項之罪。查本件被告所持以強盜財物之槍枝並未
    扣案，且遍觀全案卷證亦乏證據足認被告等人所持有者係屬制式手槍，惟該等槍
    枝確能發射子彈，且所發射子彈足以貫穿塑膠製招牌面板、木板及石棉瓦，此有
    現場查訪報告、重大刑案現場勘查紀錄表各一份暨現場照片十四張存卷可按，足
    徵被告等人所持槍枝、子彈均具有殺傷力甚明，準此，公訴人認被告係犯槍砲彈
    藥刀械管制條例第七條第四項之罪，尚有誤會，起訴法條，應予變更。另公訴人
    就被告未經許可持有子彈部分，於起訴書雖漏未記載起訴法條，但已於起訴事實
    欄內載明該犯罪事實，本院自應併予審理，附此敘明。被告與另兩名姓名年籍不
    詳之成年男子間，就上開未經許可持有其他可發射金屬或子彈之手槍暨子彈強盜
    他人財物之犯行，有犯意聯絡、行為分擔，均為共同正犯。另被告所犯上揭未經
    許可持有其他可發射金屬或子彈具有殺傷力之槍枝罪、未經許可持有子彈罪，係
    一行為觸犯數罪名，為想像競合犯，應從一重之槍砲彈藥刀械管制條例第十一條
    第四項之未經許可持有其他可發射金屬或子彈具有殺傷力之槍枝罪處斷。被告所
    犯上開懲治盜匪條例第五條第一項第一款之罪、槍砲彈藥刀械管制條例第十一條
    第四項之罪間，有方法結果之牽連關係，依刑法第五十五條之規定，應從一重之
    懲治盜匪條例第五條第一項第一款之盜匪罪處斷。又被告所犯上開盜匪罪及竊盜
    罪，其罪名互異，犯罪構成要件不同，犯意各別，應予分論併罰。爰審酌被告犯
    罪之動機、目的、手段、深夜持槍強盜他人財物，嚴重影響社會秩序、所生危害
    甚鉅，及犯罪後僅坦承部分犯行等一切情狀，量處如主文所示之刑，並定其應執
    行之刑，以示懲儆。
四、被告盜匪所得如附表二所示之財物，雖未扣案，但無證據證明已經滅失、廢失，
    應發還與各該被害人；至未扣案之其他可發射子彈具有殺傷力之手槍共三把，均
    為違禁物，且無證據足資證明業已滅失，應依刑法第三十八條第一項第一款規定
    ，均諭知沒收之。另被告所夥同之頭戴面具成年男子所發射之子彈共二枚，因已
    滅失，爰不另為沒收之宣告，併此敘明。
據上論斷，應依刑事訴訟法第二百九十九條第一項前段、第三百條，懲治盜匪條例第
五條第一項第一款、第七條第一項、第八條，槍砲彈藥刀械管制條例第十一條第四項
、第十二條第四項，刑法第十一條前段、第二十八條、第五十六條、第三百二十條第
一項、第三百三十九條之二第一項、第五十五條、第三十八條第一項第一款、第五十
一條第五款，罰金罰鍰提高標準條例第一條前段，判決如主文。
本案經檢察官何祖舜到庭執行職務。
中      華      民      國    八十九    年      三      月      二      日
                                         台灣桃園地方法院刑事第二庭
                                               法  官  陳  世  博
右正本證明與原本無異。
如不服本判決，應於判決送達後十日內向本院提出上訴狀，上訴於臺灣高等法院( 須
附繕本 )。
                                               書記官  楊  惠  如
中      華      民      國    八十九    年              月              日
附論罪科刑依據之法條：
懲治盜匪條例第五條第一項第一款:
有左列行為之一者，處無期徒刑或七年以上有期徒刑：
一、意圖為自己或第三人不法所有，以強暴、脅迫、藥劑、催眠術或他法，致使不能
    抗拒，而取他人之物或使其交付者。
槍砲彈藥刀械管制條例第十一條第四項：
未經許可，持有、寄藏或意圖販賣而陳列第一項所列槍砲者，處一年以上七年以下有
期徒刑，併科新臺幣七百萬元以下罰金。
槍砲彈藥刀械管制條例第十二條：
未經許可，持有、寄藏或意圖販賣而陳列子彈者，處五年以下有期徒刑，併科新台幣
三百萬元以下罰金。
刑法第三百二十條第一項:
意圖為自己或第三人不法之所有，而竊取他人之動產者，為竊盜罪，處五年以下有期
徒刑、拘役或五百元以下罰金。
刑法第三百三十九條之二第一項:
意圖為自己或第三人不法之所有，以不正方法由自動付款設備取得他人之物者，處三
年以下有期徒刑、拘役或一萬元以下罰金。
附表一：
編號  盜領時間（民國）      盜領金額（新台幣，下同）
一    八十七年三月二十三日   二萬元
二    八十七年三月二十三日   二萬元
三    八十七年三月二十六日   二萬元
四    八十七年三月二十七日   二千元
五    八十七年三月二十七日   二萬元
六    八十七年三月二十七日   二萬元
附表二：


司法院資訊處製作；財團法人民間司法改革基金會備份。
